# 处置子公司

提问人：cpab 时间：2018-08-26 01:31:01
陈老师回复：
当 当应收账款在母公司时，原先在合并报表层面是被抵销的内
部往来，处置后变为对外债权，故在合并报表层面应按其公允价值（即处置日扣减坏账准备后的净额）初始确认，作为合并对价的一部分，包括原先被抵销的与坏账准备相关的递延所得税资产也体现为合并报表层面的资产。合并报表层面的处置损益（假设处置100%股权，无其他综合收益、商誉等影响，下同）=（股权处置价款+对子公司应收账款的公允价值）-（子公司净资产账面价值+对母公司的应付账款账面价值）。上述影响，除了递延所得税的影响仍通过所得税费用体现以外，其他影响均体现在投资收益中，不单独确认处置日的资产减值损失影响（因为在合并报表层面，这部分应收账款属于初始计量）。请教： 1 、母公司处置子公司时应收子公司的款项，对于恢复计提的坏账准备，列入投资收益，由于款项期后的收回是冲减的资产减值损失，通常在账务处理是从哪里来回哪里去，觉得产生列入投资收益与收回冲减资产减值损失不匹配。配。
2 、证监会会计部 2016 年 9 月发布的监管工作通讯，原逆销交易形成的内部未实
现利润在子公司处置后合并报表层面的会计处理原则：纳入合并财务报表范围的企业之间发生的有关交易，不管交易方向是顺销还是逆销，前期未实现的内部损益在子公司处置后，都应在处置当期通过“投资收益”科目进行合并抵销，计入处置子公司当期合并财务报表的投资收益。应收账款计提减值的转回，此不属于内部交易形成的未实现利润 3 、我仍觉得处置子公司母公司应收子公司的应收款，恢复的坏账准备计入资产减值损失，是合适的，这个资产减值损失是公司根据坏账政策估计计提。如果估计应收账款估计不会产生减值，则单项认定坏账为O ，由于公司自身对坏账的估计不同，投资收益就不同，这觉得也不太合适吧。我的理解不对在哪，谢谢指正！

回答人：chenyiwei
1 、母公司处置子公司时应收子公司的款项，原先在合并报表层面并不存在，丧失控制权后确认在合并报表层面，对合并报表而言实际上是一项新资产的初始确认。而坏账准备属于后续计量范畴，不可能在初始确认时就对其计提坏账准备，因为根据金融工具准则规定，金融资产的初始计量金额为公允价值，该公允价值已经扣除了可能的坏账准备，相当于这部分影响是体现在丧失控制权的处置损益中的。 2 、证监会的监管通讯中关于逆流交易未实现损益的处理不恰当。类似问题在版面上已有很多讨论，请自行搜索。 3 、丧失控制权之日后，如果对该应收账款进一步计提坏账准备，则其损益影响计入资产减值损失。后续进一步计提的减值准备可以转回，但转回减值准备后的账面价值不应超过丧失控制权之日该项应收款项的公允价值。

提问人：mrcr 时间：2019-03-14 19:48:23
也就是处置时母公司对子公司债权确认的减值损失要转入投资收益， 借：投资收益 贷：未分配利润-年初 资产减值损失-处置当期计提
这样理解对吗？
以上讨论的是母公司债权，那子公司债权如何处理呢？子公司处置当期计提的资产减值损失是否需要转合并层面投资收益？ 借：投资收益 贷：未分配利润-年初

回答人：chenyiwei
处置时母公司对子公司债权确认的减值损失要转入投资收益。子公司对母公司欠款所提坏账准备在处置年度的合并报表中也是体现在投资收益中。